臺灣高等法院刑事判決　　　　　　　　 94年度上訴字第868號
上　訴　人　臺灣臺北地方法院檢察署檢察官
上　訴　人
即　被　告　丙○○
選任辯護人　羅明通律師
　　　　　　陳彥任律師
　　　　　　任鳴鉅律師
上　訴　人
即　被　告　乙○○
選任辯護人　許坤立律師
　　　　　　郭香吟律師
　　　　　　張慶帆律師
上　訴　人
即　被　告　己○○
選任辯護人　王聖舜律師
被　　　告　庚○○
選任辯護人　張慶帆律師
上列上訴人等因被告等證券交易法案件，不服臺灣臺北地方法院
92 年度訴字第1075號，中華民國93年12月30日第一審判決（起
訴案號：臺灣臺北地方法院檢察署92年度偵字第6306、10789號
），提起上訴，本院判決如下：
    主  文
原判決關於丙○○、乙○○、己○○部分均撤銷。
丙○○、乙○○、己○○共同違反對於在證券交易所上市之有價
證券，不得有意圖抬高集中交易市場某種有價證券之交易價格，
以他人名義，對該有價證券，連續以高價買入或以低價賣出行為
之規定，丙○○、乙○○各處有期徒刑壹年貳月。己○○處有期
徒刑捌月，緩刑年。
檢察官上訴駁回。
    事  實
一、緣民國八十七年間，丙○○係民興國際開發股份有限公司（
    原名民興紡織股份有限公司，下稱民興公司）之董事長兼總
    經理，及民興公司之大股東僑泰建設股份有限公司（下稱僑
    泰公司）董事兼總經理；乙○○為民興公司之董事及僑泰公
    司之董事；己○○則為永泰營造股份有限公司（下簡稱永泰
    公司）之財務部經理，然因丙○○尚兼任永泰公司之董事兼
    總經理，己○○亦為丙○○處理相關財務事宜。自八十七年
    三月二十一日起，丙○○、乙○○與己○○三人遂基於犯意
    之聯絡，意圖抬高民興公司股票（下稱民興股票）在臺灣證
    券交易所股份有限公司集中交易市場之交易價格，事前即由
    丙○○、己○○以公司需使用帳戶為由，取得僑泰公司員工
    蘇威駿、黃世鐘、甲○○、辛○○、周玉曼、蔡勵宗等人之
    帳戶，再與由不知情之庚○○處取得之丁○○、戊○○帳戶
    、及己○○之個人帳戶（詳如附表一所示），利用受任人同
    設定為己○○、或營業員同一之便，得自由操縱上開帳戶，
    而組成買賣民興股票集團，持續由丙○○、乙○○指示己○○自行，或己○○公忙時則利用不知情之公司不詳姓名成年
    員工代之，分別用電話聯絡證券公司營業員下單買賣民興股
    票，於附表二所示時間，持續以高價買入或以低價賣出之方
    式，意圖抬高民興公司之股價（詳情如附表二所示）。嗣因
    臺灣臺北地方法院檢察署檢察官偵辦丙○○另案詐欺案件（
    該署八十八年度調偵字第二八號），函詢財政部證券暨期貨
    管理委員會（下稱證期會）民興公司股票情形，始查得上情
    。
二、案經法務部調查局北部地區機動組報請臺灣臺北地方法院檢
    察署檢察官偵查起訴。
    理  由
壹、證據能力部分：
一、按被告以外之人於審判外之陳述，雖不符刑事訴訟法第一百
    五十九條之一至第一百五十九條之四之規定，然經當事人於
    審判程序同意作為證據，法院審酌該言詞陳述作成時之情況
    ，認為適當者，亦得為證據，刑事訴訟法第一百五十九條之
    五第一項定有明文；當事人、代理人或辯護人於法院調查證
    據時，知有刑事訴訟法第一百五十九條第一項不得為證據之
    情形，而未於言詞辯論終結前聲明異議者，視為有前項之同
    意，同法條第二項定有明文。經查證人蘇威駿、黃世鐘、戊○○、蔡勵宗、丁○○、甲○○、周玉曼於法務部調查局北
    部地區機動組（下稱調查局）詢問時之供述，固為審判外之
    陳述而屬傳聞證據，惟上訴人即被告丙○○、乙○○、己○○及被告庚○○，及其等辯護人就前開審判外之陳述，於原
    審及本院準備及審理程序時均不爭執其證據能力，且迄於言
    詞辯論終結前復未聲明異議（原審卷(一)八六頁，本院卷(一)七
    一、七二頁，本院卷(三)一一九頁背面），而本院審酌證人等
    陳述作成時之情況，並無違法取證及證明力明顯過低之瑕疵
    ，亦認以之作為證據為適當，故依諸上開規定及說明，上開
    證人蘇威駿等於審判外之陳述，自得為證據。
二、復按被告以外之人於偵查中向檢察官所為之陳述，除顯有不
    可信之情況者外，得為證據，刑事訴訟法第一百五十九條之
    一第二項定有明文。經查證人蘇威駿、戊○○、丁○○、甲○○、辛○○、周玉曼及被告己○○以證人身分於八十八年
    九月十六日檢察官偵訊時經過具結所為之證言（第五二八號
    偵卷一六至二六頁），合於法定要件，且核其陳述時之外在
    環境及情況，並無顯不可信之情況，本院亦認為適當；況被
    告於原審及本院準備及審理程序中亦不爭執其證據能力（原
    審卷(一)八五至八六頁，本院卷(一)七一、七二頁，本院卷(三)一
    一九頁背面），故該等證人於審判外之偵訊證詞，依上開規
    定，自有證據能力。
三、按被告之自白非出於強暴、脅迫、利誘、詐欺、疲勞訊問、
    違法羈押或其他不正之方法，且與事實相符者，得為證據，
    刑事訴訟法第一百五十六條第一項定有明文。經查被告己○○於本院雖否認其於八十八年九月十六日檢察官偵查時及九
    十二年一月二十二日調查局詢問時供述內容之正確性云云（
    本院卷(二)一四四頁背面、一四五頁）。然經本院於九十五年
    十二月二十六日及二十八日分別勘驗己○○上揭供述錄音帶
    之結果：「(一)檢察官偵訊過程口氣平和、問題清楚，無逼供
    之情形。(二)於調查局詢問過程，調查員偶因質疑己○○之回
    答內容而語氣略有激動，惟詢問過程尚稱平和，己○○對調
    查員所提問題亦均明瞭而應詢，且核其供述與偵查及調查筆
    錄內容所載大致相符」等情，有本院勘驗筆錄在卷可稽（本
    院卷(二)一八九至一九六頁），被告等及其辯護人對勘驗之結
    果亦無爭執（本院卷(三)一九頁背面）。堪認被告己○○上揭
    檢察官偵訊及調查局之供述均完全出於其之自由意願，並無
    何不當取供之情形無疑；且被告己○○迄本院言詞辯論終結
    前均未抗辯其於警詢、檢察官之供述非出於任意性（本院卷
    (三)一二一之一頁），衡諸上揭說明，應認被告己○○於調查
    及偵查中之供述具有證據能力。
四、再被告丙○○及其辯護人於本院，固對法務部調查局九十二
    年二月二十四日調科參字第○九二○○○四三五一○號測謊
    鑑驗結果通知書暨過程資料爭執其證據能力（本院卷(三)四七
    至五三頁），然依後貳、三所敘理由，應認此部分鑑驗資料
    亦具有證據能力。
貳、原判決撤銷部分（即被告丙○○、乙○○、己○○部分）：
一、訊據被告丙○○、乙○○、己○○，就八十七年間，丙○○
    係民興公司之董事長兼總經理，及民興公司之大股東僑泰公
    司董事兼總經理；乙○○為僑泰公司之董事；己○○為永泰
    公司之財務部經理，因丙○○兼任永泰公司之董事兼總經理
    ，己○○亦為丙○○處理相關財務事宜；丙○○、乙○○任
    職民興公司、僑泰公司期間，與己○○共同取得如附表一所
    示之蘇威駿、黃世鐘、甲○○、辛○○、周玉曼、蔡勵宗、
    丁○○、戊○○、及己○○等之個人帳戶，利用受任人同設
    定為己○○、或營業員同一之便，於附表二所示期間，由己○○聽從指示，或使不知情之橋泰公司員工，分別以電話聯
    絡證券公司營業員下單買賣民興股票乙節固坦承不諱（本院
    卷(一)七二頁），並有投資人委託成交對應表、投資人集團買
    賣股票明細表等資料附卷可參（原審卷(二)三四至一九九頁，
    原審卷(一)一○八至一二二頁）。惟被告丙○○、乙○○、己○○均矢口否認有何違反證券交易法之犯行，被告丙○○辯
    稱：前開帳戶係為入主民興公司經營權所取得，原本即由伊
    負責統籌、指示己○○辦理民興股票買賣，以長期投資之用
    ，惟於附表二所示之期間，伊因公務繁忙，故另委請己○○
    聽從乙○○之指示辦理股票買賣，伊僅偶而於需資金調度時
    ，才會蓋章提領資金，伊在此期間內並未參與買賣股票，嗣
    後方知悉集團帳戶內之股票買賣不正常云云。被告乙○○辯
    稱：八十七年間伊並非民興公司董事，而集團帳戶早已交由
    丙○○、己○○全權處理，事後才知悉帳戶有股票買賣不正
    常之情形，伊對民興股票只是純粹長期投資，均全權委託丙○○處理，伊不知丙○○操作過程，亦未指示己○○下單或
    指示己○○聽從他人指示下單云云。被告己○○辯稱：集團
    帳戶之股票買賣均係聽從丙○○之指示辦理，而附表二所示
    期間，丙○○有交代另聽從乙○○指示，乙○○則指示伊聽
    從「邊（台雄）先生」之決定進出民興股票。伊自始僅係單
    純聽從丙○○等人指示執行打電話買賣股票，並未參與操作
    股票之討論，自非共犯云云。經查：
  (一)附表一所示之證券公司帳戶，係由被告丙○○、己○○以僑
    泰公司所需為由，共同要求僑泰公司員工或庚○○之公司員
    工辦理，統籌由渠等使用買賣民興股票等事實，業據被告丙○○、乙○○、己○○坦承不諱，並經證人蘇威駿、黃世鐘
    、甲○○、辛○○、周玉曼、蔡勵宗於調查局或檢察官偵查
    中具結證述：「八十七年三月二十一日至四月二十四日如附
    表一之戶頭有進出民興公司股票，是老闆丙○○借戶頭使用
    ，戶頭內股票進出均係由丙○○決定」、「完成附表一之開
    戶後，就將帳戶、存摺交予丙○○使用；八十七年三月二十
    一日至四月二十四日期間，伊帳戶內民興公司股票之買賣是
    丙○○所為；己○○有得到丙○○之授權下單買賣民興公司
    股票」「伊完成附表一之戶頭後，就交給丙○○及己○○等
    人，伊只知道是被當作人頭帳戶使用」等語（第五二八偵卷
    二四至二六頁正背面，臺灣臺北地方法院檢察署第六三○六
    號偵卷六、二三、五一、七九、九九頁），證人丁○○、戊○○於檢察官偵查及本院審理亦具結稱：「有把大華證券戶
    頭借給庚○○」等語明確（第五二八偵卷二五頁，第六三○
    六號偵卷六六、九○；本院卷(二)五四頁背面、五六頁），並
    有大華證券股份有限公司委託買賣證券受託契約書、客戶自
    填徵信資料表、徵信與額度審核表等在卷可佐（外放證物袋
    內資料Ａ）。且本件買賣民興股票之資金，均係同一帳戶內
    為互相調度等情，另有世華聯合商業銀行松山分行、營業部
    、世貿分行、復興分行、信義分行、忠孝分行、合作金庫銀
    行復興分行、中國信託商業銀行南京東路分行（原儲蓄部）
    、敦南分行、中華商業銀行營業部、富邦商業銀行仁愛分行
    、慶豐商業銀行大同分行相關帳戶交易明細表、轉帳傳票資
    料及資金流向清查表在卷可憑（調查卷四七至三五○頁）。
    綜上，被告丙○○、乙○○、己○○確有利用附表二之人頭
    戶進行民興股票買賣之情事甚明。
  (二)有關被告丙○○等集團帳戶實際操縱下單者一節：
  1.被告丙○○等利用附表一人頭帳戶為如附表二所示民興股票
    之買賣，係由被告己○○聽從被告丙○○或乙○○之指示後
    以電話向營業員下單等事實，已經己○○自承：「其平時下
    單買賣民興股票之時間、數量、價格，及所需資金調度等事
    宜，均係聽由丙○○指揮後打電話向營業員下單；而如附表
    二所示之民興股票下單，乙○○亦有參與表示」等語明確（
    第六三○六號偵卷三二至三三頁，本院卷(二)一八九至一九六
    頁）；而被告丙○○於原審亦結證稱：「附表二所示之民興
    股票買賣，相關下單時間、數量、價格等，均係由伊同意並
    授權乙○○買賣，並指示己○○聽從乙○○所為」等語（原
    審卷(二)一四一至一四二頁背面、一四四頁背面），核與證人
    即證券公司營業員彭碧玲、蕭政一於原審證述「附表一所示
    蘇威駿等人均係己○○介紹之客戶，八十七年三月二十一日
    至四月二十四日期間，上開客戶之帳戶均有民興公司股票之
    買賣，是由己○○以專線打電話下單，期間除民興公司股票
    外，幾乎無其他股票之買賣」等情節相符（原審卷(二)一二八
    頁背面至一三九頁）。另有投資人買賣民興有價證券交易資
    料表顯示：「同一證券公司內集團帳戶之委託買賣營業員均
    為同一，而其中指定授權電話買賣之受任人，亦為己○○」
    等情可證（外放證物袋內資料Ｄ），是本件如附表二所示之
    下單行為，係被告丙○○、乙○○二人共同指示，而由被告
    己○○實際執行下單行為乙節，堪以認定。
  2.被告丙○○雖辯稱：附表二期間之買賣均係被告乙○○所指
    示，其僅事後知悉云云。惟稽之被告丙○○於原審自承：「
    乙○○決定買賣民興股票後，不一定是當天，有時是過幾天
    ，若有需要付錢時，己○○即會告知伊股票交易買進、買出
    之情形」等語（原審卷(二)一四○頁背面、一四一頁背面），
    又供稱：「附表二之期間，有關買賣民興股票之事，伊事前
    同意由己○○聽從乙○○之指揮；而該期間即一直經常需支
    付買賣股票資金，並為資金調度而用印章，伊知悉民興股票
    於該期間價格一直漲」等語（原審卷(二)一七三頁正背面、一
    七四頁背面）；被告己○○亦供證：「如附表二所示期間，
    伊有用附表一蘇威駿等人之帳戶下單買賣民興股票，係由丙○○指示伊聽從乙○○指揮下單，伊去找乙○○，乙○○指
    示聽邊先生指示；最後此期間之買賣是由丙○○指示。且期
    間後，曾將該期間民興股票買賣結果呈報丙○○，而丙○○
    並未有特殊之表示，且該期間買賣股票資金之調度仍由丙○○指示」等語（原審卷(二)一七○頁背面至一七二頁背面）；
    被告己○○已明確證稱附表二之期間，民興股票買賣所需之
    資金仍由被告丙○○負責支應，而股票進出之實際情況丙○○亦為知情，是被告丙○○事後諉稱不知情附表二期間民興
    股票之交易狀況云云，已難置信；再參以扣除該集團帳戶買
    賣數量相抵後，連續於八十七年三月二十三日成交買超一八
    三仟股、三月二十四日成交買超四八七仟股、三月二十五日
    成交買超四五六仟股、三月二十六日成交買超一一○○仟股
    、三月三十一日成交買超二四九仟股、四月一日成交買超四
    六○仟股等情，亦有投資人集團買賣股票明細表在卷可查（
    外放證物袋內資料Ｃ附件八）。是單以該三月份期間民興公
    司股票買賣之情形，即有多日需額外資金調度、而須由被告
    丙○○另行用章調取資金之情形，而揆之被告丙○○身為民
    興公司之負責人，對於其公司股票每日收盤價格之情況自必
    注意及關切，及稽之上開集團帳戶內民興股票開始炒作期間
    成交大量買超、所需資金調度等情形以觀，被告丙○○斷無
    可能盲目用印以支應股票交易之資金，其顯需明確掌握民興
    股票買賣之情形，方能在交割日前調度相當資金指示被告己○○為匯款，故被告丙○○辯稱：附表二期間民興股票之買
    賣為他人指示，其均不知情云云，顯不足採。
  3.至被告己○○於本院審理時雖翻異稱：「伊於八十八年九月
    十六日檢察官訊問及九十二年一月二十二日調查局詢問時，
    雖均供稱係奉丙○○指示打電話買賣民興股票或丙○○均是
    在交易日當天，親自打公司內線電話給伊，指示伊用何人之
    股票帳戶買進或賣出民興股票一事；然係因當時檢察官及調
    查員並未表明所訊問為查核時間（即八十七年三月二十一日
    至同年四月二十四日），伊才如此回答，因一般時間（非上
    述查核時間）伊確是聽丙○○之指示，惟查核時間則不是丙○○指示，伊將問題當作一般時間來回答」云云（本院卷(二)
    一四四頁背面、一四五頁）。然被告己○○於調查局詢問時
    明確供證：「用蘇威駿、周玉曼、甲○○、丁○○、蔡勵宗
    、黃世鐘、戊○○、辛○○等人來當人頭（買賣民興公司股
    票）是丙○○的意思，因為他要一個對外的窗口。丙○○當
    時是說由伊出面擔任對各券商營業員的統一窗口。丙○○都
    是在交易日當天，親自打電話給伊，指示伊用何人之股票帳
    戶買進或賣出民興股票，買賣股票的數量、價格、下單時間
    點，都是由丙○○親自下達指令後，才由伊以電話通知營業
    員下單買賣。每個交易日的買賣設定價格由丙○○訂出」；
    復供稱：「曾經丙○○他說，由乙○○這邊他會指示伊，伊
    可以聽乙○○的意思做，如果說乙○○這邊要做（股票）買
    賣的話，就照乙○○的意思。有一段時間，曾經有過丙○○
    親自，也有乙○○親自，也是買賣民興股票」。再稱：「資
    金來源是丙○○用個人名義向銀行借款，需要錢的時候，伊
    會跟他講。錢都是放在丙○○自己的戶頭內，但伊看對帳單
    就可以知道哪邊怎麼補了（不用看存款簿裡的帳戶餘額）」
    。復於調查員明確詢問：「依證期會八十七年三月二十一日
    至八十七年四月二十四日監視報告及妳（己○○）前所供述
    顯示，妳每個交易日依丙○○指示買賣民興公司股票高達千
    張至數千張之譜，何以不知丙○○之目的時，答稱：『丙○○沒有告訴伊，伊怎麼會知道』等語；並於調查員明確指明
    「八十七年三月二十五日、同年四月十七日、十八日、二十
    日、二十一日等交易日要求說明時，迭次均稱『都是依丙○○指示下單的』」等情，業經本院勘驗屬實，有勘驗筆錄可
    憑（本院卷(二)一八九至一九六頁）。顯證調查局調查員於詢
    問被告己○○過程中，確已明確告知己○○所詢問事項係八
    十七年三月二十一日至同年四月二十四日期間之民興公司股
    票交易實情，被告己○○亦已明確知悉並瞭解其情後，迭次
    陳稱係依丙○○指示辦理無訛。是以被告己○○於本院翻供
    前情，辯稱其於調查局或檢察官詢問時，因不知是調查查核
    期間之股票買賣云云，顯係事後意圖迴護被告丙○○而臨訟
    編篡之詞，自難採信。
  4.再被告乙○○辯稱：其對民興股票係長期投資，均全權委託
    丙○○，其並不知情有炒作之情形云云。惟如附表二所示期
    間，除被告丙○○外，併有被告乙○○指揮被告己○○為民
    興股票買賣乙節，業經被告丙○○、己○○供認明確，已如
    前載；稽之被告己○○於本院復明確供證：「於附表二所示
    期間，丙○○有交代伊另聽從乙○○之指示辦理民興股票買
    賣，伊有去找乙○○，並依乙○○之指示聽邊先生指示下單
    。邊先生指示時乙○○有在場（本院卷(一)七三頁，卷(二)一四
    三頁），而資金調度所使用之帳戶必須由被告乙○○、乙○○共同用章等情，亦為被告乙○○所自承（原審卷(二)一六八
    頁背面），是被告乙○○所辯，其並未指示被告己○○下單
    及己○○下單買賣民興股票之事其均不知情云云，顯係推諉
    之詞，不足採信。
  5.至被告己○○辯稱：附表二所示日期，其於八十七年四月九
    日至十二日不在國內，該期間之股票買賣與伊無關；又伊僅
    單純執行他人投資之決定，並未參與股票買賣之討論，自非
    共犯云云，並提出護照影本、入出境查詢結果為證。惟查：
  (1)本件拉抬民興股票買賣時間係如附表二所示之「八十七年三
    月二十一日、二十四日、二十五日、二十六日、二十七日、
    三十一日，及四月一日、三日、八日、九日、十四日、十五
    日、十六日、十七日、十八日、二十日、二十一日、二十三
    日」等期間，有投資人買賣民興有價證券交易資料足憑，其
    中被告己○○不在國內期間僅四月九日一個營業日，況被告
    己○○亦自承其有利用不知情之公司員工為其為下單之行為
    ，自無礙其實際以電話下單，而持續為共同拉抬民興股票行
    為之認定。
  (2)按共同正犯之成立，係以共同實施犯罪行為之人，在共同意
    思範圍內，各自分擔行為之一部，相互利用他人之行為，以
    達其犯罪之目的，其共同參與之意思，亦不論明示或默示之
    合致，而以犯罪意思之交換為要件。本件被告丙○○於原審
    明白證稱：「告知己○○為民興股票買賣時，有時逐筆告知
    ，有時則為總額告知」等語（原審卷(二)一七五頁），被告己○○亦坦承參與買賣股票「實際下單買賣」之主要行為，而
    徵之附表二所示民興股票買賣時間點之集中密集及同時為下
    單買賣之情形以觀，所為係為抬高民興股票之市場價格之意
    圖至為顯明，被告己○○就此種下單買賣民興股票之方式，
    諉稱不知有操作之情，孰難置信。此外，本件附表一帳戶中
    蘇威駿、黃世鐘、甲○○、辛○○、周玉曼、蔡勵宗等人之
    帳戶，係被告丙○○、己○○二人共同蒐集、開立，甚至被
    告己○○並提供其個人之帳戶，以共同組成集團帳戶等情，
    為被告己○○所不否認，並據證人黃世鐘、蔡勵宗、甲○○
    證述在卷（第六三０六號偵卷五一、八○、九九頁背面）；
    再被告己○○亦自承：「伊尚有參與本件買賣所需交割事宜
    」等情（原審卷(一)八五頁）。綜上所陳，被告己○○除為實
    際民興股票電話下單之行為外，尚參與「事前」之「集團人
    頭帳戶之開立、搜尋」、及交易完成後之「交割、匯款」等
    行為，其與被告丙○○、乙○○間之犯罪意思，顯已有明確
    為構成要件之分擔行為。況迄本院言詞辯論終結前，被告己○○均無法提出任何有關所指「邊先生」之確實姓名、年籍
    等資料供本院查核，是其所辯委無足採。
二、民興公司係公開發行股票之上市公司，實收資本額十五億元
    ，公司主要業務為：「牛仔布、染色棉布，各種化織布，針
    織布等製造及銷售，商業大樓及住宅出租出售」等情，有公
    司登記資料可按。被告丙○○、乙○○、己○○等三人意圖
    抬高集中交易市場民興股票之交易價格，而以附表(一)所示之
    帳戶對該有價證券連續以高價買入並以低價賣出，造成交易
    暢旺之假象等情，敘明如下：
  (一)民興股票之價、量變化背離市場及同類股股票之走勢情形：
  1.依民興股票、同類股暨集中交易市場價、量變化之比較表及
    價量走勢圖顯示情形：民興股票於如附表二所示之時期前，
    即「八十七年一月一日至同年三月十三日」止，其收盤股價
    始終於「四十八‧三至五十五‧七元」附近盤旋。而自八十
    七年三月十六日起至同年三月二十日攀升至六十四元後，於
    被告丙○○等三人介入後，該股收盤價則自此至八十七年三
    月二十五日最低之六十三‧○元一路攀升，最高曾於同年四
    月十六日達七十五‧五元，並始終於六十六元上下，高低差
    幅達十九‧八四％；而同類股同期間之收盤價格高低差幅為
    十一‧○五％、集中交易市場（大盤）之同期間高低差幅更
    僅為九‧七九％（調查卷五頁）；至於期間內民興股票之最
    高收盤價、最低收盤價日期分別為八十七年四月十六日、同
    年三月二十五日，而同類股暨大盤則分別為同年四月七日及
    四月二十一日；顯見民興股票之價格較同期之大盤及同類股
    為劇烈，其價格變化更與大盤走勢相悖。
  2.於附表二所示期間，民興股票平均日量為二二八五仟股，最
    低日量也有八○八仟股，最高日量更達五六八二仟股；惟期
    間前一個月（即八十七年二月二十一日至同年三月二十日止
    ），平均日量為一一三三仟股，最低日量僅一八四仟股，最
    高日量則為四一五八仟股；前後一個月同股之交易量上漲一
    ○一‧六七％，惟同期間前後一個月同類股之交易量竟係萎
    縮下跌二十九‧六七％，而大盤之交易量則亦係萎縮下跌二
    十四‧五九％（調查卷五頁）。顯見該股票之成交量亦明顯
    異常，走勢與同類股及大盤背離。
  3.由上揭同類股及大盤之價量變動情形分析，民興股票股價之
    波動，如附表二所示時間確實有人為炒作之情形至明。
  (二)被告丙○○等三人操作民興股票之買賣，其異常情形如下（
    由投資人委託成交對應表、投資人集團買賣股票明細表等可
    參）：
  1.該期間內，如附表一所示之集團帳戶，每日買進、賣出民興
    股票數量均占當日成交量百分之二十以上，其中八十七年三
    月二十一日占三十八‧一○％、三月二十四日占六十五‧○
    三％、三月二十六日占三十八‧三二％、四月一日占六十三
    ‧七○％、四月三日占六十七‧八○％、四月八日占五十七
    ‧四○％、四月九日占五十一‧七六％、四月十四日占六十
    四‧八二％、四月十五日占五十九‧七四％、四月十六日占
    五十八‧四七％、四月十七日占五十四‧一○％、四月十八
    日占五十一‧一五％、四月二十日占五十六‧九二％、四月
    二十一日占五十九‧六四％、四月二十三日占七十八‧七三
    ％；另三月二十四日、三月二十五日、三月二十六日、三月
    三十一日、四月一日、四月二十三日等六個營業日之買進，
    均占該股股票買進量之七○％以上。
  2.相對成交之情形：除八十七年三月二十一日外，前開期間每
    一營業日均有相對成交數量占該股股票當日成交量百分之五
    以上，且超過一○○仟股之情形，總數量達二○四九五仟股
    ，占民興股票該期間總成交量之三十三‧二一％，其中八十
    七年三月二十三日占當日成交量（以下同）之四十三‧九八
    ％、三月二十四日占四十二‧四三％、三月二十六日占四十
    二‧六五％、三月二十七日占三十九‧五五％、三月三十一
    日占三十五‧八四％、四月一日占三十九‧七五％、四月三
    日占三十九‧○四％、四月十四日占四十六‧四九％、四月
    二十二日占四十七‧五八％、四月二十三日占六十八‧四六
    ％、四月二十四日占四十九‧六二％。
  3.再有如附表二影響成交價量變化欄所示，於八十七三月二十
    一日、三月二十四日、三月二十七日、四月一日、四月三日
    、四月八日、四月九日、四月十四日、四月十五日、四月十
    七日、四月二十日等買賣為該時段市場交易量百分之百，而
    異常提升民興股票交易價格。
  4.又被告丙○○等三人多係以當日之漲停價委託買進、跌停價
    委託賣出同一股票，並其買進、賣出均係同一電話中同時委
    託下單等情，有前開買賣委託書、對應表可佐。其等間以同
    一集團同時買入、賣出股票已與常情相悖，且其等以高價買
    入、低價賣出之方式，如何彌補其間損失亦生疑竇。參以集
    中交易市場股票之買賣，原則上委託買入或賣出之價格，不
    必然即為交易價格，是由被告連續以最高價、低價大量委託
    買賣股票，並以前開被告等人下單之價、量相佐，其欲大筆
    成交民興股票，以漲停價、跌停價掛進，得以優先成交，以
    達交易暢旺之假象，藉由漲停價以抬高成交股價，其欲炒作
    股票、抬高股票價格之主觀意圖彰彰甚明。
  5.雖按所謂連續高價買入係指於特定期間內，逐日以高於平均
    買價，接近最高買價之價格或以最高之價格買入而言（最高
    法院七十四年度台上字第五八六一號判決意旨參照）。然該
    「連續」非指行為人「每筆」委託、成交買賣價格均係為「
    高價」，僅需其多數行為有概括之統一性、主觀有連續概括
    之意即屬之。故被告丙○○等三人其委託買單中或有數筆為
    正常掛單價格、或有為達成交易熱絡情形而為之「低價」掛
    單，均不影響其「連續高價」以抬高價格之意圖及行為，是
    被告己○○辯稱：其中雜有低價，與連續高價之構成要件不
    合云云，顯有誤會。另被告丙○○等三人之買賣股票行為究
    否合於證期會之查核標準一節，僅為該會特別行政查核標準
    ，與認定違反證券交易法犯罪要件無涉，辯護人以查核機關
    未即時提出報告為辯，即無可採。
  (三)按證券交易禁止炒作行為之規範，以不法直接犯罪故意為主
    觀構成要件，且須行為客觀上符合炒作市場之行為。惟主觀
    因素存在於行為人之內心認知，除非行為人承認，否則甚難
    認定。而炒作行為之客觀要件，亦各異其型態，不易判斷。
    職是，於認定行為人之炒作時，應就主觀因素與客觀條件配
    合，藉由客觀行為與常規交易，自可評估行為人是否具備主
    觀犯意。另按我國法制對於證券市場炒作行為之禁止，係屬
    行為犯而非結果犯，質言之，炒作行為只須具備抬高或壓低
    市場某種有價證券之交易價格，而連續以高價買入或以低價
    賣出，即符合構成要件，不必產生有其期待之高價或低價之
    結果。故雖被告丙○○等三人最終無法確實抬高民興股票之
    價格，此亦與其行為是否構成要件該當無關，併此敘明。
  (四)又我國證券交易市場固有規定每日漲跌幅限制，但不能謂於
    此範圍內即得任意操縱行情。被告丙○○等行為時，即八十
    七年八月五日修正前之臺灣證券交易所股份有限公司營業細
    則第五十八條之二規定，決定撮合順序係：「開市前輸入
    之申報，依電腦隨機排列方式決定優先順序；市價申報優
    先於限價申報，但漲停買進或跌停賣出之限價申報與市價買
    進或市價賣出申報，依輸入時序決定優先順序；限價之較
    高買進申報優先於較低買進申報，較低賣出申報優先於較高
    賣出申報；同價位之限價申報同為市價申報或漲停買進、
    跌停賣出之限價申報與市價買進或市價賣出申報，依輸入時
    序決定優先須序」，於開市後之漲停買進、跌停賣出與市價
    申報同順位以輸入時序決定優先順序決定；又同規則第五十
    八條之三第二項就買賣申報之競價方式「連續競價」更明定
    下列決定順序：「最高買進申報與最低賣出申報價格相同
    之價位；最高買進申報價格高於最低賣出申報價格或最低
    賣出申報價格低於最高買進申報價格時，視當時買賣數量狀
    況決定其價位；買賣雙方只有市價申報而無限價申報時，
    採當市最近一次成交價格或當時揭示價格之價位」。故於此
    交易制度下，大量之相對高價委託買進及相對低價委託賣出
    ，對該股成交價皆會造成立即且直接之影響，即使成交時未
    以委託之相對高低價成交，但價格之漲跌仍將依委託者之預
    期方向逐檔移動，當股價未達當日漲跌停價時，被告丙○○
    等人不一定需選擇以漲跌停價委託，故被告丙○○等三人辯
    以，以漲跌停價買賣為合法、常態云云，亦不足採。
三、測謊鑑定部分：
  (一)按鑑定報告，形式上若符合測謊基本程式要件，包括：(一)經
    受測人同意配合，並已告知得拒絕受測，以減輕受測者不必
    要之壓力。(二)測謊員須經良好之專業訓練與相當之經驗。(三)
    測謊儀器品質良好且運作正常。(四)受測人身心及意識狀態正
    常。(五)測謊環境良好，無不當之外力干擾等要件，即賦予證
    據能力（最高法院九十二年度台上字第二二八二號判決意旨
    參照）。又按測謊鑑定，係依一般人在說謊時，會產生遲緩
    、緊張、恐懼、不安等心理波動現象，乃以科學方法，由鑑
    定人利用測謊儀器，將受測者之上開情緒波動反應情形加以
    紀錄，用以判別受測者之供述是否真實，是測謊結果，雖非
    無證據能力，仍得供裁判之佐證，惟其證明力如何，事實審
    法院自得依職權自由判斷（最高法院八十七年度台上字第三
    九二八號判決意旨參照）。
  (二)本案經法務部調查局對被告丙○○、乙○○進行測謊鑑定程
    序，其結論析述如下：
  1.該局依控制問題法、混合問題法，就「股東部分之民興股票
    買賣係乙○○所為」問題，對被告丙○○進行測試；另就「
    股東部分之民興股票買賣非其所為」問題，對被告乙○○進
    行測試，經測試結果「被告丙○○呈情緒波動之反應，研判
    有說謊；被告乙○○無情續波動之反應，研判未說謊」，有
    該局九十二年二月二十四日調科參字第○九二○○○四三五
    一○號鑑驗報告在卷可稽（調查卷三四頁）。
  2.按測謊技術經歷百餘年來之研究、發展，目前為美國等世界
    上諸多人權先進國家所廣泛採用做為偵訊之輔助工具，故而
    該技術之理論依據及結果之準確性實已毋庸置疑，更不至於
    將受測者因環境、心理因素所導致之緊張、恐懼而造成之情
    緒波動反應誤判為說謊。另在測謊實務上，經由同份問卷的
    重覆測試，當可有效排除前述受測者因環境、心理等因素所
    導致之緊張、恐懼而造成之情緒波動反應。以本案為例，該
    局係採用問卷（控制問題法、混合問題法）詢問受測者，測
    謊結果研判則以受測者回答問卷問題時經儀器紀錄之生理反
    應作為研判依據，問卷問題包括無關問題、相關問題及控制
    問題。說謊者在相關問題之回答，因與行為記憶衝突，故膚
    電反應會有較無關問題、控制問題形成較大之反應曲線，經
    二次測試此現象不會消失為其特徵。
  3.本案施測人李復國調查員曾於美國馬里蘭州刑事司法學院研
    習測謊，為美國測謊協會會員、中華民國鑑識科學學會會員
    ，具備測謊專業能力；又本案係在法務部調查局專業測謊室
    施測，施測環境具備影音監視功能、空調、隔音，無外界干
    擾因素；施測所所使用儀器係美國Lafayette Instrument C
    o．製造，型號７６４─９８ＧＡ電腦測謊儀，測前均檢查
    紀錄功能，無故障因素方進行測試，並經受測者填具「測謊
    同意書」及「受測對象身心狀況調查表」之程序，足證受測
    人於接受本案測試時，身心狀態並無任何異常或不適合施測
    現象等情，有法務部調查局測謊過程參考資料所附說明其形
    成上開研判結果之依據暨測謊問卷、生理紀錄圖譜及施測人
    專業訓練資格證明等資料可佐（本院卷(三)六六至七八頁，資
    料外放）。依前述情形，本件測謊程序之要件並未欠缺，上
    開測謊鑑定結果自有證據能力。被告乙○○另聲請傳喚鑑定
    人李復國，以了解測謊過程等情（本院卷(一)七四、八八頁）
    ，本院經核上開測謊過程之程序之要件並未欠缺，認已無必
    要為傳喚，附此敘明。
  4.按測謊鑑定，係依一般人在說謊時，會產生遲疑、緊張、恐
    懼、不安等心理波動現象，乃利用測謊儀器將受測者之上開
    情緒波動反應情形加以記錄，用以判別受測者供述之真實性
    ，倘受測者愈想壓抑其謊言所產生之情緒，則在測謊儀器上
    愈會產生明顯之情緒波動反應，反之，則無此不實之波動反
    應。從而測謊鑑定結果，如就被告否認犯罪有不實之情緒波
    動反應時，自得供審判上之參酌。本件依被告丙○○供述情
    節經測謊之結果，益見其辯稱八十七年三月二十一日至同年
    四月二十四日期間係委請己○○聽從乙○○之指示辦理，其
    嗣後方知帳戶有買賣不正常之情形云云，顯非事實。至被告
    乙○○經測謊結果，就民興股票買賣非其所為一節，固未呈
    現說謊反應。惟查：被告乙○○有夥同丙○○、庚○○共同
    集資十五億元買民興股票，乙○○占百分之二十六；又乙○○復與丙○○在彰化銀行東臺北分行開立丙○○名義之帳戶
    ，作為股票買賣之款項，該帳戶資金之運用，尚且需乙○○
    核章等情，均經乙○○自承在卷（原審卷(二)一六八頁背面）
    。則於上開超過一個月之查核時間內，乙○○就該項金額動
    輒上億之投資，辯稱其未曾進出買賣，亦不知道買賣實情及
    損益，顯已與常情有違。況稽之上開民興股票之買賣，既係
    被告乙○○與丙○○、庚○○等三人共同集資，乙○○甚且
    占有超過四分之一投資額，又己○○係永泰公司財務部經理
    ，乙○○則為民興公司、僑泰公司董事，二人本無職務上隸
    屬關係，然證人蘇威駿於原審證稱：「乙○○有找己○○的
    時候，就會上去（山仁鋁業公司即乙○○之公司）」等語（
    原審卷(一)一五七頁）；而己○○亦證稱其係聽命於丙○○及
    乙○○指示，買賣民興公司股票等語；丙○○同供稱其有告
    知己○○亦得依乙○○指示買賣民興公司股票等語，稽之上
    情，即與一般合夥投資之情形相符，益徵乙○○測謊結果認
    其未參與查核時間內民興股票炒作一節，顯與卷內既存之事
    證相違，是該等測謊結果之可信度即足啟人疑竇，從而該等
    測謊所為有利於被告乙○○之鑑定結果，即不足採。
四、此外，復有財政部證券暨期貨管理委員會八十八年五月二十
    四日台財證(一)字第三四三○一號函（第五二八號偵卷時、
    十一頁）及附件、民興公司交易分析報告（調查卷一至二十
    八頁）、證券行情資料明細表、民興紡織簡明資產負債表查
    詢（外放證物袋內資料Ａ附件三）、相關投資人成交委託買
    賣明細表（外放證物袋內資料Ａ附件四）、投資人委託成交
    對應表（外放證物袋內資料Ｃ）等附卷可稽，是以本案事證
    明確，被告丙○○、乙○○、己○○之犯行堪以認定，應依
    法論罪科刑。
五、法律適用之比較說明及論罪理由：
  (一)查被告丙○○等人行為後，刑法部分條文業於九十四年一月
    七日修正，同年二月二日公布，九十五年七月一日施行，修
    正後刑法第二條第一項規定：「行為後法律有變更者，適用
    行為時之法律，但行為後之法律有利於行為人者，適用最有
    利於行為人之法律」上開「從舊從輕」原則之規定乃與刑法
    第一條罪刑法定主義契合，而貫徹法律禁止溯及既往原則，
    係規範行為後法律變更所生新舊法律比較適用之準據法，是
    刑法第二條本身雖經修正，但刑法第二條既屬適用法律之準
    據法，本身尚無比較新舊法之問題，應一律適用裁判時即修
    正後刑法第二條規定以決定適用之刑罰法律，合先敘明。
  (二)被告乙○○等人行為後，證券交易法分別於八十九年七月十
    九日、九十三年四月二十二日修正公布，其中第一百七十一
    條之規定，二次修正就構成要件「違反第二十條第一項或第
    一百五十五條第一項、第二項之規定者」均無變更，僅就法
    定刑度為調整，行為時（即七十七年一月二十九日修正公布
    ）之法定刑度係處「七年以下有期徒刑、拘役或科或併科二
    十五萬元以下罰金」；八十九年七月十九日修正提高為「七
    年以下有期徒刑，得併科新臺幣三百萬元以下罰金」；九十
    三年四月二十八日再修正提高刑度為「三年以上十年以下有
    期徒刑，得併科新臺幣一千萬元以上二億元以下罰金」。經
    比較行為時法、中間法及裁判時法之結果，中間法及裁判時
    之新法顯較行為時之舊法為重，依刑法第二條第一項前段之
    規定，自應適用行為時（即七十七年一月二十九日修正公布
    ）之證券交易法第一百七十一條為本件論罪科刑之依據。
  (三)按被告丙○○等三人行為時刑法第二十八條原規定：「二人
    以上共同『實施』犯罪之行為者，皆為共同正犯」，被告行
    為後該條修正為：「二人以上共同『實行』犯罪之行為者，
    皆為共同正犯」將舊法之「實施」修正為「實行」。原「實
    施」一語，涵蓋陰謀、預備、著手及實行之概念在內，其範
    圍較廣；而「實行」則著重於直接從事構成犯罪事實之行為
    ，其範圍較狹；是新法共同正犯之範圍縮小，排除陰謀犯、
    預備犯之共同正犯。二者之意義及範圍固有不同，但對被告
    丙○○等均係基於共同犯罪之意思而參與犯罪構成要件行為
    之犯罪，不論新法、舊法，均構成共同正犯，上述刑法第二
    十八條之修正內容，對被告丙○○等尚無有利或不利之情形
    ，依刑法第二條第一項前段之規定，自應適用修正前刑法第
    二十八條規定為論處。
  (四)再按證券交易法第一百五十五條第一項第四款規定：對於在
    證券交易所上市之有價證券，不得有「意圖抬高或壓低集中
    交易市場某種有價證券之交易價格，自行或以他人名義，對
    該有價證券，連續以高價買入或以低價賣出」之行為，原即
    以「連續」行為，為其犯罪構成要件，從而對於同一種有價
    證券，犯罪行為人必須符合上開要件而有「連續」行為時，
    始與該罪之構成要件相當，並僅成立單純一罪，不能再依修
    正前刑法第五十六條規定論以連續犯（最高法院八十七年度
    台上字第二六七八號判決、九十年度台上字第四三一號判決
    意旨參照）。
  (五)核被告乙○○、丙○○及己○○所為，係意圖抬高上市股票
    民興股票在集中市場之交易價格，而連續以高價買入、低價
    賣出之行為，係違反證券交易法第一百五十五條第一項第四
    款規定，其等連續以高價買入、低價賣出之行為，衡諸上揭
    最高法院判決意旨，應僅成立違反證券交易法第一百五十五
    條第一項第四款規定之單純一罪，而應依行為時之同法第一
    百七十一條為論處。被告己○○部分利用不知情之公司成年
    員工為股票下單之犯罪行為，此部分為間接正犯。被告乙○○、丙○○、己○○共同為上揭犯罪行為，彼此間有犯意聯
    絡及行為分擔，應依修正前刑法第二十八條規定，論以共同
    正犯。
六、原判決撤銷及科刑理由：
  (一)原審經審理結果，為被告乙○○、丙○○、己○○論罪科刑
    之判決，固非全屬無見。惟查(1)原審判決未及適用九十五年
    七月一日修正施行之刑法第二條第一項前段規定以決定適用
    之刑罰法律，而仍適用修正前刑法第二條第一項但書之規定
    為論載，適用法則自有不當；(2)原審判決對被告己○○利用
    用不知情之公司成年員工為股票下單之部分，未為間接正犯
    之論載，亦有未洽；(3)原審判決對附表一蔡勵宗之人頭帳戶
    部分，於事實及理由未為論述，自有疏漏；(4)原判決未及為
    共犯及緩刑適用上之比較說明，同非允當。被告丙○○、乙○○、己○○等上訴仍執陳詞否認犯行，雖無理由，惟原判
    決關於其等之部分既有上揭可議之處，自應由本院將此部分
    予以撤銷改判。
  (二)爰審酌被告乙○○、丙○○、己○○意圖炒作民興股票圖利
    ，扭曲股票正常交易價格，致使證券交易市場民興股票股價
    失真，並促使不知情之投資人跟進，造成投資人受損之惡性
    ，犯罪後仍否認犯行，屢屢藉詞狡飾，並衡量其等投資之金
    額、下單買賣之金額與其品行、犯罪動機等一切情狀，分別
    判處如主文第二項所示之刑，以示懲儆。末查被告己○○前
    未曾受有期徒刑以上刑之宣告，有本院被告全國前案紀錄表
    附卷可稽，其因一時失慮，聽從他人指示，致犯本罪，本院
    認其經此次科刑教訓後，當益知警惕，應無再犯之虞，因認
    其所受宣告之刑，以暫不執行為適當，爰併予宣告緩刑三年
    。至被告己○○行為後，刑法第七十四條緩刑之規定，固於
    於九十五年七月一日修正施行，然被告己○○犯罪在新法施
    行前，於新法施行後，緩刑之宣告，應逕行依新法第七十四
    條之規定為據，而無新舊法比較之問題（最高法院九十五年
    第八次刑事庭會議決議七意旨參照），附此敘明。
、檢察官上訴駁回部分（即被告庚○○部分）：
一、公訴意旨略以：被告庚○○原係民興公司、僑泰公司董事，
    竟與丙○○、乙○○、己○○共同炒作民興股票，而於八十
    五年間，丙○○、乙○○及庚○○共同集資十五億元買進民
    興股票，並依丙○○占百分之五十、乙○○占百分之二十六
    及庚○○占百分之二十四之比例分配持股，順利入主民興公
    司。嗣為達操縱維持民興股票價格之目的，被告丙○○、乙○○、己○○及庚○○均明知對於在證券交易所上市之有價
    證券，不得有意圖抬高或壓低集中交易市場某種有價證券之
    交易價格，自行或以他人名義，對該有價證券連續以高價買
    入或以低價賣出之行為，竟共同基於炒作在臺灣證券交易所
    集中交易之民興股票之概括犯意，由丙○○、乙○○及庚○○等三人要求關係企業員工蘇威駿、周玉曼、甲○○、己○○、丁○○、蔡勵宗、黃世鐘、戊○○、辛○○、林克雄、
    陳明福、邱英哲、洪嘉昇及洪堯駿等人提供帳戶，由被告丙○○、乙○○及庚○○等三人共同決定買賣民興股票之價格
    、時點及數量後，再指示己○○使用前揭員工所提供之帳戶
    下單交易，並於每日交易完成後，由被告丙○○指示己○○
    自前揭賣出民興股票之人頭帳戶提出股款，轉匯買進民興股
    票之人頭帳戶，或由被告丙○○等三人籌資匯入彰化商業銀
    行東臺北分行「丙○○及乙○○」聯名帳戶中，再由己○○
    辦理交割事宜，遞至八十七年三月二十一日至八十七年四月
    二十四日期間，被告丙○○等三人仍循前述交易方式，連續
    使用如附表一所示之人頭帳戶，於八十七年三月二十一日、
    同年月二十四日、二十五日、二十六日、二十七日、三十一
    日、同年四月一日、三日、八日、九日、十四日、十五日、
    十六日、十七日、十八日、二十日、二十一日、二十三日，
    在集中交易市場連續以高價大量買賣民興股票，每一個營業
    日共同買進及賣出民興股票數量均占該股當日成交量百分之
    二十以上，除八十七年三月二十一日外，該期間每個營業日
    之集團相對成交數量均占該股當日成交量百分之五以上，累
    計相對成交總量達二○、四九五千股，占查核期間民興股票
    總成交量（六一、七一一千股）之三十三˙二一％。前述如
    附表一所示之人頭帳戶按特定之價格、時點及數量連續相對
    買賣民興股票，製造民興股票交易熱絡假象，且對民興股票
    成交價造成明顯之影響，危害我國證券交易市場之秩序及安
    定性，因認被告庚○○亦涉嫌違反證券交易法第一百五十五
    條第一項第四款之罪嫌，應依同法第一百七十一條規定處罰
    等語。
二、按犯罪事實應依證據認定之，無證據不得認定犯罪事實；不
    能證明犯罪者，應諭知無罪之判決，刑事訴訟法第一百五十
    四條第二項，第三百零一條第一項分別定有明文。又共同被
    告不利於己之陳述，固得採為其他共同被告犯罪之證據，惟
    此項不利之陳述，須無瑕疵可指，而就其他方面調查，又與
    事實相符，始得採為其他共同被告犯罪事實之認定（最高法
    院四十六年度台上字第四一九號判例意旨參照）。所謂證據
    ，須適於為被告犯罪事實之證明者，始得為斷罪之資料；如
    未能發現相當證據，或證據不足以證明，自不能以推測或擬
    制之方法，以為裁判之基礎（最高法院二十九年上字第三一
    ○五號、四十年台上字第八六號判決意旨參照）。且刑事訴
    訟上證明之資料，無論其為直接或間接證據，均須達於通常
    一般之人均不致有所懷疑，而得確信其為真實之程度，始得
    據為有罪之認定，若其關於被告是否犯罪之證明未能達此程
    度，而有合理懷疑之存在，致使無從形成有罪之確信，根據
    「罪證有疑，利於被告」之證據法則，即不得遽為不利被告
    之認定（最高法院七十六年台上字第四九八六號判決意旨參
    照）。
三、公訴人認被告庚○○涉有上開犯行，無非係以：(一)被告庚○○就其有提供戊○○、丁○○、宏年投資有限公司及其本人
    之帳戶供丙○○買賣民興股票乙節坦承不諱；(二)另有臺灣證
    券交易所股份有限公司製作「民興股票交易分析報告」暨相
    關查核資料、蘇威駿等買賣民興股票帳戶明細表及蘇威駿等
    買賣民興股票交易明細表、世華聯合商業銀行松山分行、營
    業部、世貿分行、復興分行、信義分行、忠孝分行、合作金
    庫銀行復興分行、中國信託商業銀行南京東路分行（原儲蓄
    部）、敦南分行、中華商業銀行營業部、富邦商業銀行仁愛
    分行、慶豐商業銀行大同分行相關帳戶交易明細表、轉帳傳
    票資料及資金流向清查表各乙份可資證明被告等人利用人頭
    戶違反證券交易法有關操作有價證券價格之規定，為其論據
    。
四、訊據被告庚○○就於前開時間任民興公司董事一職，且曾經
    出資與被告丙○○、乙○○共同購買民興股票，其占有百分
    之二十四之比例，資金匯入彰化商業銀行東臺北分行丙○○
    帳戶中，由己○○辦理交割等事實，固坦承不諱，惟自始堅
    詞否認有何違反證券交易法之犯行，辯以：其只是純粹投資
    民興公司，資金交予丙○○處理運用，並不知亦未參與丙○○等買賣炒股之事等語。經查：
  (一)本件被告丙○○、乙○○、庚○○任職民興公司、僑泰公司
    期間，三人出資後，由被告丙○○與己○○共同取得如附表
    一所示之蘇威駿、黃世鐘、甲○○、辛○○、周玉曼、蔡勵
    宗、丁○○、戊○○及己○○之個人帳戶，組成集團帳戶等
    情，其後係由被告丙○○、乙○○二人共同指示被告己○○
    以如附表二所示之方式，持續以高價買入或以低價賣出民興
    股票，而該等買賣方式已屬意圖抬高集中交易市場民興股票
    之交易價格等情，已如前述；而依諸卷內資料查無何積極證
    據顯示被告庚○○曾經實際參與指示上揭買賣民興股票等情
    ，是被告庚○○並未參與違反證券交易法第一百五十五條第
    一項第四款之構成要件行為，堪以認定。
  (二)至於被告庚○○就其投資之資金，係用於如附表二所示之方
    式買賣民興股票等情，其是否知情參與犯罪或與被告丙○○
    等人間有無犯意之聯絡一節：
  1.被告丙○○、乙○○、庚○○三人於八十五年間共同集資十
    五億元，確係用以購買民興股票以入主民興公司經營權，三
    人依比例占有民興股票等情，有民興公司八十五年股東臨時
    會議事錄在卷可查（原審卷(二)二一五頁）。可證被告庚○○
    確實於八十五年間即投注資金於民興公司股票之合法購買之
    上，尚難執被告庚○○八十五年間之投資資金，逕認其必有
    參與「八十七年三月二十一日至同年四月二十四日」間之股
    票炒作行為甚明。
  2.再平日民興股票買賣之資金調度一事，被告丙○○坦承由其
    處理，至於買賣民興股票之價量、時間等事項並未經討論，
    資金係以彰化商業銀行東臺北分行丙○○之帳戶周轉，有調
    度需要才會依比例由丙○○、乙○○、庚○○匯入等情，亦
    經被告丙○○、乙○○供述明確（第六三○六號偵卷一一七
    、一二四頁）。故平日民興股票之買賣，本即無須經由被告
    庚○○，亦無獲致庚○○同意之必要，是以被告庚○○顯係
    沿習以往投資民興股票買賣之方式為之，實難認被告庚○○
    就附表二所示之民興股票買賣事前已為知情。又證人蘇威駿
    、黃世鐘、甲○○、辛○○、周玉曼、蔡勵宗、丁○○、戊○○均證稱：「股票買賣事宜均係丙○○、己○○處理」等
    語明確，已如前述；而證人丁○○更證稱：「開戶完成後，
    相關帳戶存摺，都是由僑泰公司在使用。伊帳戶是借給僑泰
    公司使用，詳細情形要問僑泰財務人員己○○才知道」「庚○○並未通知伊去開戶，亦未告知伊要開幾個帳戶」等語（
    第六三○六號偵卷九○頁正背面，本院卷(二)五五頁正背面）
    ，戊○○於本院亦結證：「庚○○並未通知伊去開戶，對開
    戶之事庚○○事後亦未過問，伊亦未回報」（本院卷(二)五六
    頁背面）。是被告庚○○對附表一人頭帳戶如何運作之情形
    顯未過問，實無從於事中知悉被告丙○○、乙○○、己○○
    利用其資金透過附表一之人頭帳戶為炒作民興股票之實情，
    故尚乏證據顯示被告庚○○與丙○○、乙○○、己○○有何
    犯意之聯絡。至縱於附表二所示時間後，被告庚○○或可經
    由交易報表知悉被告丙○○等利用其匯款資金炒作民興股票
    之情形，然亦僅係基於投資者之立場關心股票之異動及獲利
    之情形而已，核與知情參與犯罪之情形明顯迥異。此外，復
    查無其他積極證據，足認被告庚○○確有公訴人所指曾經指
    示買賣民興股票、或對附表二所示之民興股票買賣等情有所
    知悉而與被告丙○○等三人有犯意之聯絡。揆之前揭說明，
    不能證明被告庚○○犯罪，依法自應諭知無罪之判決。
五、原審為被告庚○○無罪判決之諭知，於法尚無不合。檢察官
    上訴意旨猶略以：(一)原審認被告庚○○與丙○○、乙○○於
    八十五年共同集資入主民興公司，其後延用平日模式投資民
    興公司股票等語，然被告庚○○於調查局供稱：「伊所占出
    資額度約八千萬，丙○○都是以伊本人及伊所投資之宏年有
    限公司名義購入該八千萬元之民興公司股票，伊提供人頭帳
    戶只是依照丙○○要求」云云。由庚○○之供述，堪認其投
    資入股民興公司係以自己及宏年有限公司名義為之，如其欲
    延用相同模式投資民興公司，大可再以自己或宏年有限公司
    名義而為，但庚○○卻以提供丁○○、戊○○帳戶之方式，
    供丙○○買賣民興公司股票，顯已非延用相同模式買賣民興
    公司股票；且庚○○所提供之丁○○世華聯合商業銀行信義
    分行帳號00000000000號帳戶，係於八十七年四
    月十六日始開戶，該帳戶開戶時間顯在被告庚○○被訴炒作
    民興公司股票期間，顯非其平日買賣民興股票之用，原審認
    被告庚○○被訴犯罪事實部分僅係延用平日買賣民興公司股
    票之方式，難認與事實相符。(二)證人丙○○於九十三年十二
    月十六日原審審理時證稱：「乙○○決定買股票買多少後，
    己○○來告訴伊需要多少錢，用我們共同帳戶時，該帳戶需
    要伊、乙○○、庚○○三人共同蓋章」；而被告庚○○對丙○○此部分所言亦表示無意見，堪認此部分屬實，可見原判
    決附表二所示民興股票之買賣如需資金時，丙○○、乙○○
    、庚○○之共同帳戶，尚須被告庚○○蓋章後始得匯出資金
    ，衡情庚○○應不致不知渠等買賣民興股票之情形，即同意
    出資，而以原判決附表二所示買賣民興股票之頻繁，如謂庚○○知悉後仍認僅係單純投資，孰能置信。原判決認定被告
    庚○○無罪，其判決自有謬誤等語。惟查，被告庚○○既在
    八十五、六年間即依丙○○意思，以丁○○、戊○○等為人
    頭帳戶交由丙○○分散民興公司持股，而依證人丁○○戊○○之證述：「伊二人兩次一共開了五、六家帳戶」「庚○○
    並未通知伊去開戶，亦未告知伊要開幾個帳戶；對開戶之事
    庚○○事後亦未過問，伊亦未回報」等情（第六三○六號偵
    卷六六、九○頁正背面，本院卷(二)五五頁正背面、五六頁背
    面）。已足徵被告庚○○對丁○○、戊○○人頭帳戶後續開
    戶之情形顯未過問，則縱丁○○於世華銀行信義行之人頭帳
    戶，係於八十七年四月十六日即被告丙○○等炒作民興股票
    期間始開戶，然衡諸丁○○等自八十五年間起即應丙○○等
    需要持續開立多數人頭帳戶，尚難以系爭人頭帳戶係於炒作
    期間設立，即逕認庚○○知悉「該帳戶係用以炒作民興公司
    股票，與先前同以丁○○名義開立之多數帳戶，僅係用以分
    散持股不同」等情。又如前述，被告丙○○既自承除查核時
    間外，民興公司平日股票之買賣皆由其全權處理，且庚○○
    自始之投資模式，僅提供人頭帳戶及匯注資金等，則就庚○○投資部分，究係以庚○○自己名義、宏年有限公司名義、
    丁○○名義抑或以戊○○之名義購入民興公司股票等節，衡
    情均屬丙○○視實際狀況為運作，尚非被告庚○○所得控制
    ，是民興股票究係以何種名義購入一節，核與論斷被告庚○○是否與丙○○等有犯意聯絡無涉。再丙○○帳戶資金之匯
    出，縱須經庚○○蓋章，然單就資金匯出之狀況而言，被告
    庚○○固得窺知查核期間內民興股票買賣交易頻繁，然稽之
    被告己○○上揭供述內容可知，有關民興股票之進出交易，
    其係依被告丙○○或乙○○之指示後辦理下單，而交易之金
    額亦由被告丙○○負責支應，均未提及有被告庚○○指示交
    易之情況至明，顯徵被告庚○○對附表二民興股票之交易並
    無決定之權，縱其須支付部分資金，亦屬其自始參與投資付
    費之當然結果，自難僅憑被告庚○○有資金匯出之情形，即
    遽斷其與被告丙○○等間有炒作民興股票之犯意聯絡，尚難
    援為對其不利之佐證。是以，檢察官以前揭理由上訴，指摘
    原判決關於被告庚○○無罪部分為不當，為無理由，應予駁
    回。
據上論斷，應依刑事訴訟法第三百六十八條、第三百六十九條第
一項前段、第三百六十四條、第二百九十九條第一項前段、第三
百零一條第一項，（七十七年一月二十九日修正公布）證券交易
法第一百五十五條第一項第四款、第一百七十一條，刑法第二條
第一項、第十一條前段、（修正前）第二十八條、第七十四條第
一項第一款，判決如主文。
本案經檢察官呂丁旺到庭執行職務
中　　華　　民　　國　　96　　年　　4 　　月　　 9　　日
　　　　　　　　　刑事第十八庭  審判長法　官  溫耀源
　　　　　　　　　　　　　　　　　    法　官  邱同印
　　　　　　　 　 　　　　　　　　　　法　官  段景榕
以上正本證明與原本無異。
被告庚○○不得上訴。
其餘如不服本判決，應於收受送達後十日內向本院提出上訴書狀
，其未敘述上訴之理由者並得於提起上訴後十日內向本院補提理
由書（均須按他造當事人之人數附繕本）。
                                      書記官  陳靜姿
中　　華　　民　　國　　96　　年　　4 　　月　　 9　　日
附錄本案論罪科刑法條全文：
證券交易法第一百五十五條
對於在證券交易所上市之有價證券，不得有左列各款之行為︰
一在集中交易市場報價，業經有人承諾接受而不實際成交或不履
  行交割，足以影響市場秩序者。
二在集中交易市場，不移轉證券所有權而偽作買賣者。
三意圖抬高或壓低集中交易市場某種有價證券之交易價格，與他
  人通謀，以約定價格於自己出售，或購買有價證券時，使約定
  人同時為購買或出售之相對行為者。
四意圖抬高或壓低集中交易市場某種有價證券之交易價格，自行
  或以他人名義，對該有價證券，連續以高價買入或以低價賣出
  者。
五意圖影響集中交易市場有價證券交易價格，而散布流言或不實
  資料者。六　直接或間接從事其他影響集中交易市場某種有價
  證券交易價格之操縱行為者。前項之規定，於證券商營業處所
  買賣有價證券準用之。
違反前二項規定者，對於善意買入或賣出有價證券之人所受之損
害，應負賠償之責。第二十條第四項之規定，於前項準用之。
證券交易法第一百七十一條
違反第二十條第一項或第一百五十五條第一項、第二項之規定者
，處七年以下有期徒刑、拘役或科或併科二十五萬元以下罰金。
附表一：集團帳戶明細表：
┌──┬───────┬────────────────┐
│編號│  姓     名   │        證券公司及帳號          │
│    │              │                                │
├──┼───────┼────────────────┤
│一  │   蘇威駿     │(一)大華證券股份有限公司大安分公司│
│    │              │  （以下簡稱大華證券）          │
│    │              │  帳號：0000000          │
│    │              │(二)京華證券股份有限公司（即現元大│
│    │              │  京華證券股份有限公司臺北分公司│
│    │              │  ，以下簡稱京華證券）松山分公司│
│    │              │  帳號：0000000          │
│    │              │(三)京華證券                      │
│    │              │  帳號：0000000          │
│    │              │(四)第一綜合證券股份有限公司      │
│    │              │  （以下簡稱第一綜合證券）      │
│    │              │  帳號：0000000          │
│    │              │(五)富邦證券股份有限公司          │
│    │              │  （以下簡稱富邦證券）          │
│    │              │  帳號：0000000          │
│    │              │(六)國際證券股份有限公司臺北分公司│
│    │              │  （以下簡稱國際證券）          │
│    │              │  帳號：0000000          │
│    │              │(七)力世證券股份有限公司          │
│    │              │  （即現新壽綜合證券股份有限公司│
│    │              │  ，下簡稱新壽綜合證券）        │
│    │              │  帳號：0000000          │
│    │              │(八)永昌證券股份有限公司大安分公司│
│    │              │   （以下簡稱永昌證券）         │
│    │              │  帳號：0000000          │
├──┼───────┼────────────────┤
│二  │   黃世鐘     │(一)大華證券                      │
│    │              │  帳號：0000000          │
│    │              │(二)京華證券松山分公司            │
│    │              │  帳號：0000000          │
│    │              │(三)國際證券                      │
│    │              │  帳號：0000000          │
├──┼───────┼────────────────┤
│三  │   甲○○     │(一)大華證券                      │
│    │              │  帳號：0000000          │
│    │              │(二)京華證券松山分公司            │
│    │              │  帳號：0000000          │
│    │              │(三)京華證券                      │
│    │              │  帳號：0000000          │
│    │              │(四)第一綜合證券                  │
│    │              │  帳號：0000000          │
│    │              │(五)富邦證券                      │
│    │              │  帳號：0000000          │
│    │              │(六)新壽綜合證券                  │
│    │              │  帳號：0000000          │
│    │              │(七)菁英證券                      │
│    │              │  帳號：0000000          │
│    │              │(八)大永證券股份有限公司復興分公司│
│    │              │  （以下簡稱大永證券）          │
│    │              │  帳號：0000000          │
├──┼───────┼────────────────┤
│四  │   辛○○     │(一)大華證券                      │
│    │              │  帳號：0000000          │
│    │              │(二)京華證券松山分公司            │
│    │              │  帳號：0000000          │
│    │              │(三)京華證券                      │
│    │              │  帳號：0000000          │
│    │              │(四)第一綜合證券                  │
│    │              │  帳號：0000000          │
│    │              │(五)富邦證券                      │
│    │              │  帳號：0000000          │
│    │              │(六)新壽綜合證券                  │
│    │              │  帳號：0000000          │
│    │              │(七)致和證券股份有限公司臺北分公司│
│    │              │  （以下簡稱致和證券）          │
│    │              │  帳號：0000000          │
├──┼───────┼────────────────┤
│五  │   周玉曼     │(一)大華證券                      │
│    │              │  帳號：0000000          │
│    │              │(二)京華證券                      │
│    │              │  帳號：0000000          │
│    │              │(三)第一綜合證券                  │
│    │              │  帳號：0000000          │
│    │              │(四)永昌證券                      │
│    │              │  帳號：0000000          │
│    │              │(五)統一證券                      │
│    │              │  帳號：0000000          │
├──┼───────┼────────────────┤
│六  │   蔡勵宗     │(一)大華證券                      │
│    │              │  帳號：0000000          │
│    │              │(二)京華證券松山分公司            │
│    │              │  帳號：0000000          │
│    │              │(三)京華證券                      │
│    │              │  帳號：0000000          │
│    │              │(四)富邦證券                      │
│    │              │  帳號：0000000          │
│    │              │(五)國際證券                      │
│    │              │  帳號：0000000          │
│    │              │(六)永昌證券                      │
│    │              │  帳號：0000000          │
│    │              │(七)統一證券                      │
│    │              │  帳號：0000000          │
├──┼───────┼────────────────┤
│七  │   丁○○     │(一)大華證券                      │
│    │              │  帳號：0000000          │
│    │              │(二)鼎康證券股份有限公司松山分公司│
│    │              │  （即現元大京華證券股份有限公司│
│    │              │  松山分公司，以下簡稱京華證券松│
│    │              │  山分公司）                    │
│    │              │  帳號：0000000          │
│    │              │(三)京華證券                      │
│    │              │  帳號：0000000          │
│    │              │(四)第一綜合證券                  │
│    │              │  帳號：0000000          │
│    │              │(五)富邦證券                      │
│    │              │  帳號：0000000          │
│    │              │(六)國際證券                      │
│    │              │  帳號：0000000          │
│    │              │(七)新壽綜合證券                  │
│    │              │  帳號：0000000          │
│    │              │(八)菁英證券                      │
│    │              │  帳號：0000000          │
├──┼───────┼────────────────┤
│ 八 │   戊○○     │(一)大華證券                      │
│    │              │  帳號：0000000          │
│    │              │(二)京華證券松山分公司            │
│    │              │  帳號：0000000          │
│    │              │(三)國際證券                      │
│    │              │  帳號：0000000          │
├──┼───────┼────────────────┤
│九  │   己○○     │(一)大華證券                      │
│    │              │  帳號：0000000          │
│    │              │(二)京華證券松山分公司            │
│    │              │  帳號：0000000          │
│    │              │(三)京華證券                      │
│    │              │  帳號：0000000          │
│    │              │(四)第一綜合證券                  │
│    │              │  帳號：0000000          │
│    │              │(五)富邦證券                      │
│    │              │  帳號：0000000          │
│    │              │(六)國際證券                      │
│    │              │  帳號：0000000          │
│    │              │(七)新壽綜合證券                  │
│    │              │  帳號：0000000          │
│    │              │(八)永昌證券                      │
│    │              │  帳號：0000000          │
│    │              │(九)菁英證券                      │
│    │              │  帳號：0000000          │
│    │              │(十)統一證券                      │
│    │              │  帳號：0000000          │
└──┴───────┴────────────────┘
